臺灣高雄地方法院刑事判決　　　　　　　 94年度易字第847號
公　訴　人　臺灣高雄地方法院檢察署檢察官
被　　　告　庚○○
被　　　告　己○
上列被告因賭博案件，經檢察官聲請以簡易判決處刑（94年度偵
字第5665號），本院認不宜逕依簡易判決處刑，改依通常程序審
理，判決如下：
    主  文
庚○○意圖營利，聚眾賭博，處有期徒刑陸月，如易科罰金，以
佰元折算壹日。扣案如附表所示之物，均沒收之。
己○無罪。
    事  實
一、庚○○基於意圖營利之犯意，於民國94年3 月2 日晚間以口
    頭向向不知情之己○承租其所有之高雄市○○區○○路445
    巷36弄6 號住處1 樓，雙方約定每月租金新台幣（下同）5,
    000 元。庚○○即委人將附表所示賭桌等物搬至該處，並邀
    聚楊裕彰、蘇育強、林花、周振欽、丁○○、乙○○、黃凱
    堂、陳喜讚、甲○、陳泰楠等人至上址，並提供該處作為賭
    博之場所，供楊裕彰、蘇育強、林花、周振欽、丁○○、乙○○、黃凱堂、陳喜讚、甲○、陳泰楠等人以天九牌（莊家
    與賭客以牌支比大小定輸贏，下注金額不定）賭博財物，庚○○則自每次賭贏賭金中抽成牟利（3,000 元抽100 元）。
    嗣於當晚23時30分許為警當場查獲，並扣得如附表所示之物
    及賭資共141900元。
二、案經高雄市政府警察局楠梓分局報請臺灣高雄地方法院檢察
    署檢察官聲請簡易判決處刑，本院認不宜簡易判決處刑，改
    依通常程序審判。
    理  由
壹、程序部分：
    被告庚○○、己○就證人楊裕彰、蘇育強、林花、周振欽、
    丁○○、乙○○、黃凱堂、陳喜讚、甲○、陳泰楠等人於警
    詢所為證述及搜索扣押筆錄、扣押物品清單之書面陳述等證
    據能力，於言詞辯論終結前均未表示異議，依刑事訴訟法第
    159 條之5 第2 項，均有證據能力，合先敘明。
貳、有罪部分（即被告庚○○部分）
  (一)訊據被告庚○○固不否認其向己○承租前揭住處，為警查獲
    時確有楊裕彰等10人在場，且其所有之上揭扣案物亦為警當
    場查扣等情，核與共同被告己○於本院審理時供述出租房屋
    之情節相符，復有搜索扣押筆錄、扣押物品目錄表各1 份在
    卷可稽，是此部分之事實自堪認定。然被告庚○○矢口否認
    有何意圖營利，提供場所賭博及聚眾賭博之犯行，辯稱：伊
    當天只是準備要賭，但還沒有開始賭，就為警查獲了，丁○○在警詢中之陳述，可能是他在其他賭場的經驗云云。惟查
    ：
  證人即為警查獲時在場之甲○於警詢中證稱：94年3 月2 日
    23時30分許，在高雄市楠梓區445 巷36弄6 號內有人聚眾賭
    博，我當時在內賭博，我們是玩天九牌，一人做莊，其他人
    下注，我下注從200 元至500 元，有看見其他的人下注2,00
    0 元，當時共有11人在場，不能確定是否全部都有下注，在
    該賭場輸贏300 元等語（見警卷第27頁），且經本院當庭勘
    驗甲○之警詢錄音帶，甲○於警詢中所為此部分之供述，與
    警詢筆錄之記載大致相符，亦有卷附之勘驗筆錄可稽（見本
    院卷第62、63頁），是甲○確於警詢中證稱當日在場之人已
    開始為賭博行為。雖其於本院審理中到庭證稱：實際上當天
    還沒有開始玩天九牌，我在警詢中回答之內容是講在其他賭
    場之情形，不是當天的情形云云（見本院卷第57、63頁），
    然甲○既於當日在現場為警查獲，而遭警帶回警局詢問現場
    是否確有賭博情事並製作筆錄，則其焉有將先前之經歷作為
    此次陳述內容之理，此實與常情有違，故其於本院所為之證
    述，應係迴護被告庚○○而為，顯非可採。
  證人即為警查獲時在場之丁○○於警詢中證稱：警方於94年
    3 月2 日23時30分許，在高雄市楠梓區445 巷36弄6 號內查
    獲天九牌賭場，我有參與賭博，只押2 次，現場有十幾個人
    押注賭博，在場被查獲之人都有賭博，該賭場有抽頭，我如
    押贏，就要丟100 元在桌面等語（見警卷第12、13頁），且
    經本院當庭勘驗丁○○之警詢錄音帶，其於警詢中所為之供
    述，與警詢筆錄之記載大致相符，亦有卷附之勘驗筆錄可憑
    （見本院卷第62頁），顯見證人丁○○於警詢中確已證稱在
    場被查獲之人均有押注賭博之行為，且該賭場確有抽頭營利
    之行為。雖被告辯稱丁○○於警詢中之供述，可能係丁○○
    於其他賭場賭博財物之經歷云云，然證人丁○○既於當日在
    現場為警查獲，而遭警帶回警局詢問現場是否確有賭博情事
    並製作筆錄，且觀之員警所製作之警詢筆錄，員警均已於問
    句中先行確定本案查獲之時間、地點，其應無將先前之經歷
    作為此次供述內容之可能，是被告以前揭情詞置辯，衡諸社
    會常情，實不可採。
  證人即查獲之員警丙○○、戊○○到庭分別證稱：當天我們
    是巡邏勤務，發現案發地當地停車狀況與平常不同，我們走
    到巷子裡面，看到案發地的房子玻璃有用玻璃紙遮住，無法
    看到裡面，我們就從抽風機看進去，看到裡面有很多人，有
    的站著，有的站在椅子上面，且因該房子外面有人把風，依
    照我們判斷應該有人在賭博。我們先請求同事過來支援，同
    事還沒有到達前，屋內的人已經發覺了，大約有三分之一的
    人已經跑出來，我們就先去後門防止他們再行離開，他們又
    把後門關上，我們就將門扳開，進入裡面，發現裡面的桌子
    已經整理好了，賭具都放好了，現場只剩下7 、8 個人。現
    場的桌子是圓形的桌子，不是四方形的麻將桌，一般家庭不
    可能擺設，所以我們猜測是職業賭場。到了警局後，屋主（
    被告己○）就說別人跟她承租房子，加上其他賭客的供述，
    我們才知道被告庚○○是現場的主持人（見本院卷第53、5
    4 頁）、一開始是另一位巡官與丙○○先到達現場的。當天
    是丙○○打電話給我，叫我到案發現場去，我到達現場時，
    只有我們3 個警員。當時我估計已約有10至20個人離開那屋
    子。我們從後門要進去的時候，庚○○負責看顧後門，他看
    到我們要進去，就和另外2 個不知名的人，又返回屋子裡面
    ，我們才順勢將門推開進入屋內，第一眼看到的就是庚○○
    ，當時他跌坐在地上。我們進去之後發現現場地上都是小條
    紅色的橡皮筋、還有大圓桌，現場還有7 、8 個人，賭具都
    收在箱子或塑膠袋裡面，並且放在客廳的牆角。我們當時在
    現場有拍照，警卷第81頁至83頁，81頁下方高腳椅後方就是
    大圓桌折半之後所拍攝的照片（見本院卷第58、59頁），是
    由上開2 位證人之證述可知，查獲現場前屋內之人數應不僅
    止於為警查獲之人，且該屋之後門係由被告庚○○看顧而任
    由不知名之人離開查獲之現場。如被告所辯尚未開始賭博確
    屬真實真，其餘在場之人大可由住處前門自行離去即可，焉
    有由被告所看顧之後門匆忙離去之必要，又本件為警查獲附
    表所示橡皮筋有2 包，倘尚未開始賭博，則現場地上又豈有
    滿佈小條紅色的橡皮筋之可能，顯見扣案所示供聚賭之物已
    有使用，被告辯稱當日尚未開始賭博云云，實非可採。
  又被告業於警詢中供承：當日晚上，由我以電話約人到賭場
    賭博圖利，每100 元抽30元利潤圖利等語明確（見警卷第2
    頁），顯見其確有營利之意圖。然就被告據以營利之抽成比
    例部分，在場之周振欽、丁○○、陳泰楠均於警詢中證稱：
    每賭贏3, 000元抽100 元等語（見警卷第9 、13、15頁），
    與被告此部分之供述，已未盡相符。且若每賭贏100 元即抽
    30 元 之比例為真，則賭客平均每賭贏3.3 次即有1 次之賭
    金歸被告所有，抽成之比例實屬過高。是被告據以營利之抽
    成比例，應周振欽、丁○○、陳泰楠上開於警詢中之證述，
    即賭客每賭贏3,000 元抽100 元為真實。
  又除甲○、丁○○2 人外，其餘在場之人雖均供稱當日尚未
    開始賭博，然衡諸其餘在場之人，如供承確有賭博行為，因
    有涉犯賭博罪或違反社會秩序維法之可能，故為免自身遭受
    刑事訴追或其他不利益，就此部分為避重就輕之陳述，實屬
    人性之常，故其餘在場之人於警詢中陳述當日尚未開始賭博
    云云，證明力薄弱，不足為有利被告之認定。
  綜上，本件被告庚○○犯行明確，應依法論罪科刑。
  (二)核被告庚○○所為，係犯刑法第268 條前段之意圖營利供給
    賭博場所、同條後段之意圖營利聚眾賭博罪。又被告庚○○
    以一行為同時觸犯上開2 罪名，為想像競合犯，應依刑法第
    55條之規定，從情節較重之意圖營利聚眾賭博罪處斷。公訴
    意旨雖未論及被告涉犯之意圖營利聚眾賭博罪，惟此部分既
    與起訴之部分間，有想像競合犯之裁判上一罪關係，本院自
    得併予審理。
  (三)爰審酌被告庚○○為貪圖私利，即向不知情之己○租屋而經
    營賭場，助長社會追求僥倖風氣，且以查獲當時聚集賭客人
    數，查扣賭具數量，應具一定規模，其行為實有不該，且犯
    後猶不知坦承犯行，惟審酌本件被告經營賭場當日即為警查
    獲，對社會風氣影響之程度尚輕，且其前無其他前科，素行
    尚可，有臺灣高等法院被告全國前案紀錄表1 紙在卷可憑，
    並考量其為中度肢障人士，有被告庭呈之障礙手冊影本1 紙
    附卷足證，謀生較常人不易等一切情狀，量處如主文所示之
    刑，並諭知易科罰金之折算標準。
  (四)沒收部分：
    至扣案如附表所示之物，為被告庚○○所有，業據其於警詢
    及本院中供承在卷，且係供其聚眾賭博所用之物，應依刑法
    第38條第1 項第2 款規定，宣告沒收。另扣案之現金
    141,900 元，係被告以外在場之人身上清點出來的，業據證
    人戊○○到庭證述明確（見本院卷第56頁），且有扣押物品
    目錄表1 份在卷可佐，是扣案之現金141,900 元，既非被告
    所有，亦非違禁物，爰不依法宣告沒收，附此敘明。
、無罪部分（即被告己○部分）
一、聲請簡易判決意旨另以：己○與庚○○基於意圖營利之犯意
    聯絡，於94年3 月2 日由己○提供高雄市○○區○○路445
    巷36弄6 號之住處1 樓予庚○○作為賭博場所，供不特定人
    得自由進出以天九牌為賭具賭博財物，並約定每月由庚○○
    給付租金新台幣5,000 元。嗣於該日23時許，適有楊裕彰等
    10人應庚○○之邀約而至上址欲賭博財物時，為警當場查獲
    ，並扣得如附表所示之物及賭資共141,900 元。因認被告己○共同涉有刑法第268 條之意圖營利供給賭博場所罪嫌。
二、按犯罪事實應依證據認定之，無證據不得認定其犯罪事實；
    不能證明被告犯罪者，應諭知無罪之判決，刑事訴訟法第15
    4 條第2 項、第301 條第1 項分別定有明文。復按刑事訴訟
    上證明之資料，無論其為直接或間接證據，均須達於通常一
    般之人均不致有所懷疑，而得確信其為真實之程度，始得據
    為有罪之認定，若關於被告是否犯罪之證明未能達此程度，
    而有合理懷疑之存在，致使無從形成有罪之確信，根據「罪
    證有疑，利於被告」之證據法則，即不得遽為不利被告之認
    定，亦有最高法院76年度臺上字第4986號判例可資參照。
三、聲請簡易判決處刑意旨認被告涉犯害意圖營利供給賭博場所
    罪嫌，無非係以：(1)被告己○於警詢中坦承犯行之供述、(2)
    扣案物龐大、出入人數眾多，為其論據。
四、訊據被告己○固不否認將其住處1 樓租與被告庚○○，惟堅
    詞否認有何意圖營利供給賭博場所之犯行，辯稱：伊不知庚○○租用其住處1 樓是作何事，當晚伊在樓上睡覺，不知道
    發生何事等語。經查：
  (一)依被告己○之警詢筆錄記載：我因為做錯事情，將住處提供
    給人賭博，所以我同意警方進入我的家中察看，今日晚上約
    22時左右有一名男我住處向我表示，要借我的房子賭博，我
    因為不知道重要性，所以就借給他了等語（見警卷第4 頁）
    ，被告己○似已於警詢中坦承犯行。然經本院當庭勘驗被告
    己○之警詢錄音帶，己○係答稱：「（問：警方於94年3 月
    2 日23時30分許至你住處查訪，你是否同意警方進入你屋內
    查看？）我承認我不對，我是老人，我不懂，要是懂的話我
    不會這樣，我是老人我不懂，他就說他要玩一下而已。（問
    ：你將住處以何種方式借予他人賭博財物？）我就在家裡坐
    ，他就說借他玩一下這樣而已，我哪知道他要賭博幹麻的。
    我就不懂啊，他才剛進去你們就來了，我哪知道他要賭博要
    幹麻的。（問：什麼時候跟你借的？）今天晚上。（問：幾
    點跟你借的？）9 點多快10點。（問：幾個人跟你借的？）
    1 個人而已，我不認得是誰，是不認識的。他就說要玩一下
    。（問：他說要用多少價錢跟你租？）沒說。他只說要借一
    下…。（問：為什麼你認為可以借他？他說要借你就借他嗎
    ？你覺得沒關係嗎？）我就不懂啊，我哪知道，我以為沒關
    係啊…。（問：94年3 月2 日23時30分許警方在你住處查獲
    職業賭場，當時你是否在場？有無參與賭博財物？）我在樓
    上睡覺。沒有，我哪有錢賭博。（問：警方在你住處查獲之
    職業賭場係由何人主持？）答：我不知道。（問：警方於你
    住處所查獲之賭具一批及賭桌等扣案證物係為何人所有？）
    答：不是我的，是賭博的人帶進來的。（問：警方在你住處
    所查獲之賭客與你係何關係？）都不認識的…等語」，業經
    本院製有勘驗筆錄附卷可憑（見本院卷第59、60頁），由上
    可知，己○於警詢中並未承認將其住處提供與他人賭博，反
    之其係辯稱不知情，此部分之供述即與警詢筆錄之記載全不
    相符，是以依刑事訴訟法第100 條之1 第2 項之規定，警詢
    筆錄此部分之記載不得作為證據。
  (二)又共同被告庚○○於警詢中已供稱己○不知租屋用途等語（
    見警卷第2 頁），可知庚○○並未告知己○租屋之用途，且
    前揭庚○○前揭意圖營利供給賭博場所、意圖營利聚眾賭博
    罪之犯行，當日即為警查獲，其以己○住處經營賭場、聚眾
    賭博之時間甚為短暫，己○因而不及察覺庚○○前揭犯行，
    尚非全無可能，是以此己○辯稱不知庚○○租屋之用途等語
    ，即非全無憑據。
  (三)又證人即為警查獲時在場之黃凱堂、陳喜讚、楊裕彰均於警
    詢中證稱：不認識己○等語（見警卷第19、22、38頁），而
    上開3 人於警詢供稱是否認識己○，並無遭受刑事訴追或其
    他不利益之風險，故其等應無為不實陳述之必要，是以由前
    揭3 人均不認識己○之陳述，自可認定其餘在場之人為賭博
    時己○並未在場。又證人戊○○到庭證稱：我們進去之後，
    才看到己○坐在一樓上二樓的樓梯轉角處（見本院卷第58頁
    ），參酌前揭所述，則己○係於警方進入現場後，聽聞聲響
    後才下樓，堪可認定。則其辯稱在樓上睡覺，不知發生何事
    等語，尚屬可採。
四、綜上所述，以被告己○既不知被告庚○○租用房屋係何用途
    ，且該賭場係當天即為警查獲，亦難認己○確知庚○○以其
    住處經營賭場聚眾賭博，況在場之其他賭客亦不認識己○等
    情觀之，僅以本件扣案物龐大、出入人數眾多之情況證據，
    尚難使本院就己○涉犯刑法第268 條意圖營利供給賭博場所
    罪之犯行，達致超越合理懷疑之程度。此外，復查無其他積
    極證據，足資證明被告犯有公訴人所指之犯行，是被告犯罪
    即屬不能證明。從而，揆諸前揭法條及判例意旨，自應為被
    告無罪判決之諭知。
據上論斷，應依刑事訴訟法第299 條第1 項前段、第301 條第1
項前段，刑法第268 條、第55條前段、第38條第1 項第2 款、第
41 條 第1 項，罰金罰鍰提高標準條例第1 條前段、第2 條，判
決如主文。
本案經檢察官辛○○到庭執行職務。
中　　華　　民　　國　　94　　年　　7 　　月　　28　　日
                  刑事第二庭  審判長法　官  張意聰
                                    法　官  黃宣撫
                                    法  官  李育信
以上正本證明與原本無異。
如不服本判決，應於收受送達後10日內向本院提出上訴書狀。
中　　華　　民　　國　　94　　年　　7 　　月　　28　　日
　　　　　　　　　　　　　　　　    書記官  洪生輝
刑法第二百六十八條：
意圖營利，供給賭博場所或聚眾賭博者，處3 年以下有期徒刑，
得併科3千元以下罰金。
附表：
┌─┬──────────────┬─────┐
│編│名                        稱│數      量│
│號│                            │          │
├─┼──────────────┼─────┤
│1 │天九牌桌                    │ 1 台     │
├─┼──────────────┼─────┤
│2 │天九骨牌                    │ 2 付     │
├─┼──────────────┼─────┤
│3 │撲克牌                      │ 8 付     │
├─┼──────────────┼─────┤
│4 │骰子                        │ 132 顆   │
├─┼──────────────┼─────┤
│5 │橡皮筋                      │ 2 包     │
├─┼──────────────┼─────┤
│6 │計算機                      │ 2 台     │
├─┼──────────────┼─────┤
│7 │編號牌夾                    │ 130 個   │
├─┼──────────────┼─────┤
│8 │號碼紙牌                    │ 298 張   │
├─┼──────────────┼─────┤
│9 │色筆                        │ 22支     │
├─┼──────────────┼─────┤
│10│立可白                      │ 6 支     │
├─┼──────────────┼─────┤
│11│電話聯絡卡                  │ 14張     │
├─┼──────────────┼─────┤
│11│空白記帳單夾                │ 6個      │
├─┼──────────────┼─────┤
│11│計算紙                      │ 9本      │
├─┼──────────────┼─────┤
│11│500元玩具鈔票               │ 35張     │
├─┼──────────────┼─────┤
│11│100元玩具鈔票               │ 19張     │
└─┴──────────────┴─────┘
